臺灣嘉義地方法院民事判決
109年度訴字第801號
原      告  張文錫  


訴訟代理人  張雯峰律師
            奚淑芳律師
複代理人    吳書榮律師
被      告  黃義忠  

上列當事人間請求分割共有物事件，本院於民國110年2月25日言
詞辯論終結，判決如下：      
    主  文
兩造共有坐落嘉義市○段○○段000地號土地應分割如附圖所示：代
號Ｂ1部分面積30平方公尺分歸原告取得；代號Ａ1部分面積61平方
公尺分歸被告取得。
訴訟費用由被告負擔3分之2，原告負擔3分之1。
   事實及理由
一、原告主張：
  ㈠坐落嘉義市○段○○段000地號土地（下稱系爭土地）為兩造所
    共有，應有部分比例為原告3分之1、被告3分之2。系爭土地
    上有原告所有門牌號碼嘉義市○○街000巷00號之未辦保存登
    記建物，及被告所有同小段1297建號建物（門牌號碼嘉義市
    ○○街000巷00號）。又系爭土地無不能分割之情況或不分割
    協議之存在，且兩造對分割無法達成協議，爰依民法第823
    條第1項之規定，請求准予裁判分割，分割方法應考量兩造
    所有建物現況及應有部分比例為之，即如訴之聲明所示。
  ㈡並聲明：
　  ⒈兩造共有系爭土地准予分割，分割方法如嘉義市地政事務
      所民國110年1月15日土地複丈成果圖（下稱附圖）所示，
      即代號Ｂ1部分面積30平方公尺分歸原告取得；代號Ａ1部分
      面積61平方公尺分歸被告取得。
    ⒉訴訟費用由兩造按應有部分比例負擔。　　
二、被告答辯略以：同意分割，以不傷害建築物為原則，同意原
    告之分割方案。
三、按各共有人，除法令另有規定外，得隨時請求分割共有物。
    但因物之使用目的不能分割或契約訂有不分割之期限者，不
    在此限。又共有物之分割，依共有人協議之方法行之。共有
    物分割之方法不能協議決定，或於協議決定後因消滅時效完
    成經共有人拒絕履行者，法院得因任何共有人之請求，命為
    下列之分配：㈠以原物分配於各共有人。但各共有人均受原
    物之分配顯有困難者，得將原物分配於部分共有人。㈡原物
    分配顯有困難時，得變賣共有物，以價金分配於各共有人；
    或以原物之一部分分配於各共有人，他部分變賣，以價金分
    配於各共有人。民法第823條第1項、第824條第1、2項分別
    定有明文。查系爭土地為兩造所共有，應有部分比例為原告
    3分之1、被告3分之2。兩造無法達成分割協議，暨系爭土地
    無因物之使用目的不能分割或契約訂有不分割之期限等情，
    為兩造所不爭執，並有系爭土地登記謄本1份附卷可稽，堪
    信為真實。從而，原告訴請分割系爭土地，洵屬有據。
四、至分割方法，本院斟酌如次：
  ㈠系爭土地上有原告所有門牌號碼嘉義市○○街000巷00號之房屋
    及被告所有門牌號碼嘉義市○○街000巷00號之房屋，門牌號
    碼嘉義市○○街000巷00號房屋旁有巷道可對外通行，系爭土
    地北方同小段125地號土地有部分空地供通行之用等情，業
    經本院勘驗現場查明屬實，製有勘驗筆錄附卷可稽，並囑託
    嘉義市地政事務所測製複丈成果圖可稽。
  ㈡原告主張按如附圖所示分割方案分割系爭土地，為被告所同
    意，且如附圖所示分割方案係依兩造建物坐落位置按兩造就
    系爭土地應有部分比例分割，符合兩造利益，堪予採用。
  ㈢綜上所述，為維護系爭土地利用價值及整體經濟效益，本於
    公平原則，爰酌定如附圖所示分割方案分割，判決如主文第
    1 項所示。
五、末按因共有物分割、經界或其他性質上類似之事件涉訟，由
    敗訴當事人負擔訴訟費用顯失公平者，法院得酌量情形，命
    勝訴之當事人負擔其一部，民事訴訟法第80條之1定有明文
    。系爭土地因兩造無法自行協議分割，依前開說明，本院認
    本件訴訟費用應由兩造按如主文第2項所示比例負擔為適當
    ，爰判決如主文第2項所示。
六、訴訟費用負擔之依據：民事訴訟法第78條、第80條之1 。
中　　華　　民　　國　　110 　年　　3 　　月　　9 　　日
                          民三庭法　官　黃茂宏   
以上正本係照原本作成。
如對本判決上訴須於判決送達後20日內向本院提出上訴狀。
如委任律師提起上訴者，應一併繳納上訴審裁判費。 
中　　華　　民　　國　　110 　年　　3 　　月　　9 　　日
                                書記官　官佳慧